【裁判字號】    97,訴緝,76
【裁判日期】    971023
【裁判案由】    殺人未遂等
【裁判全文】
臺灣板橋地方法院刑事判決              97年度訴緝字第76號
公  訴  人  臺灣板橋地方法院檢察署檢察官
被      告  乙○○
                    （現於臺灣臺北分監執行中）
選任辯護人  張寧洲律師
上列被告因殺人未遂等案件，經檢察官提起公訴（95年度偵字第
3972號、第15420 號、第16762 號、第18775 號）暨移送併辦（
95年度偵字第25362 號），本院判決如下：
    主  文
乙○○無罪。
    理  由
一、公訴意旨略以：被告乙○○與辛○○、己○○、甲○○（均
    已結）共同基於意圖為自己不法所有之犯意聯絡，推由辛○○與戊○○聯繫，佯稱可代為聯絡並介紹買賣毒品，雙方並
    約定於民國94年12月18日某時，在臺北縣中和市青山旅館內
    2 樓交易毒品，而辛○○等人均亦明知槍枝及子彈未經允許
    不得持有，仍共同基於持有槍枝之犯意聯絡，於94年12月18
    日某時，在不詳地點，以不詳方式取得口徑約為8.85MM之手
    槍2 支（含彈匣2 個，其中至少有具殺傷力可發射金屬子彈
    之手槍1 支，均未扣案，無法認定為制式手槍，但因事後有
    射擊，並造成丙○○受傷，已足以認定為槍砲彈藥刀械管制
    條例第2 條規定之槍枝）、具殺傷力之子彈至少2 顆後，共
    商決定由辛○○與乙○○各持手槍1 支（均含彈匣），以供
    強暴、脅迫控制現場之用。嗣己○○、甲○○及乙○○遂於
    當日，分持開山刀及槍枝，先至上開約定地點內埋伏，待戊○○與丁○○攜帶新臺幣（下同）18 0萬元，至上開地點赴
    約時，己○○、甲○○即持刀由房內衝出，乙○○則持槍由
    廁所衝出，分別以刀械及槍枝指向戊○○及丁○○2 人，至
    使戊○○及丁○○不能抗拒，再以預藏之膠帶綑綁戊○○及
    丁○○後，將戊○○所有之180 萬元取走並逃逸。戊○○及
    丁○○待辛○○等人離去後，即自行掙脫，並聯絡在青山旅
    館1 樓等候之黃秋戊、庚○○、丙○○共同駕車追趕己○○
    等人，戊○○等5 人追至臺北縣中和市○○路（起訴書誤載
    為中正路）及新生街口時，利用己○○等人所駕車輛停等紅
    燈之機會，庚○○及丙○○則下車開啟辛○○等人所駕車輛
    車門，辛○○及乙○○明知持槍對人體射擊將致人於死，竟
    共同基於殺人之犯意聯絡，分由龔睿章及乙○○持槍朝丙○○之手部及腿部開槍，致丙○○受傷，庚○○聽聞槍響後，
    則退至車後躲避槍擊，辛○○等人則趁此機會，駕車逃離現
    場。嗣經臺北縣政府警察局土城分局接獲通報前往偵查。另
    戊○○遭搶後心有不甘而至基隆市警察局報案，始循線查悉
    上情。因認被告涉犯刑法第330 條第1 項之結夥3 人以上攜
    帶兇器加重強盜取財罪嫌（即犯強盜罪而有刑法第321 條第
    1 項第3 、4 款情形）、槍砲彈藥刀械管制條例第8 條第4
    項之未經許可持有其他可發射金屬手槍罪嫌、同條例第12
    條第4 項之未經許可持有子彈罪嫌、刑法第271 條第2 項、
    第1 項之殺人未遂罪嫌等語。
二、按犯罪事實應依證據認定之，無證據不得認定犯罪事實；又
    不能證明被告犯罪或其行為不罰者，應諭知無罪之判決，刑
    事訴訟法第154條第2項及第301條第1項分別定有明文。次按
    認定不利於被告之事實須依積極證據，苟積極證據不足為不
    利於被告事實之認定時，即應為有利於被告之認定（最高法
    院30臺上字第816號判例意旨參照）；檢察官對於起訴之犯
    罪事實，倘其所提出之證據，不足為被告有罪之積極證明，
    或其指出之證明方法，無從說服法院以形成被告有罪之心證
    ，基於無罪推定之原則，自應為被告無罪判決之諭知（最高
    法院92年臺上字第128 號判例意旨參照)。 經核本件公訴意
    旨認被告涉犯上開罪嫌，係以同案被告己○○、辛○○於警
    詢、偵查中之供述；證人戊○○、丁○○、黃秋戊、庚○○
    、丙○○於警詢時及偵查中之供述；丙○○受傷之財團法人
    亞東紀念醫院病歷1 份、戊○○監聽譯文1 份、槍擊現場照
    片40張、內政部警政署刑事警察局95年1 月6 日刑鑑字第09
    40198308號鑑定書1 份等件，為主要論據。
三、按被告以外之人於審判外之言詞或書面陳述，除法律有規定
    者外，不得作為證據，刑事訴訟法第159 條第1 項定有明文
    。本件同案被告己○○、辛○○於警詢中之供述，雖係被告
    以外之人於審判外之言詞陳述，惟業經其於本院審理中到庭
    具結作證並接受被告及辯護人之對質詰問，已就其於警詢之
    審判外證述予以核實，足以擔保其於審判外陳述之真實性，
    自有證據能力。又同法第159 條之5 規定被告以外之人於審
    判外之陳述，雖不符前四條之規定，而經當事人於審判程序
    同意作為證據，法院審酌該言詞陳述或書面陳述作成時之情
    況，認為適當者，亦得為證據。當事人、代理人或辯護人於
    法院調查證據時，知有第159 條第1 項不得為證據之情形，
    而未於言詞辯論終結前聲明異議者，視為有前項之同意。本
    件被告及辯護人對於以下本院調查之證據，關於證據能力部
    分於準備程序中均表示不爭執，自有證據能力。
四、訊據被告乙○○堅決否認涉有上揭犯行，辯稱：上開犯行與
    伊無涉，事發之時伊人在大陸，並不在臺灣，伊從93年8 月
    20 日 出境後，就沒有再回到臺灣，此次主動回來面對司法
    等語。經查：
（一）依公訴意旨所舉上開證據，以及同案被告甲○○、己○○
      、辛○○等人於本院審理中之供述及證述；證人戊○○、
      丁○○、丙○○於本院審理中之證述情節等觀之，固足以
      認定於起訴書所指前開時地，被告辛○○等人分別涉犯加
      重強盜、未經許可持有手槍子彈及殺人未遂等犯行無訛。
      且同案被告辛○○、己○○、甲○○亦分別經本院95年度
      訴字第3123號、96年度訴緝字第228 號判處有罪（己○○
      、甲○○部分已確定；辛○○部分經臺灣高等法院96年上
      訴字第1413號判處應執行有期徒刑10年10月，尚未確定）
      ，此有各該判決及臺灣高等法院被告前案紀錄表在卷可稽
      。又此部分起訴書所指上開強盜等犯行，並為被告所不爭
      執，堪信為真實，核先敘明。
（二）同案被告己○○雖迭於警詢、偵查及本院審理中指稱被告
      乙○○即為共同參與上開強盜等犯行之人，並於本院審理
      中證稱：（你之前在九十二年八月三十日是否曾經被乙○○持槍押進計程車，他還逼你脫褲子？）有。（既然發生
      這種事情，他為何還去找你聊天，一起去強盜？）後來變
      成好朋友等語（見本院97年7 月2 日審判筆錄第3 頁以下
      ）。復證稱：（當時乙○○是誰找的？）他自己來找我的
      。（乙○○如何來找你的？）我不記得他是騎車還是給人
      載，然後他上去我住的地方找我聊天，聊天完後，就接到
      辛○○電話，有接到ＣＡＳＥ，說有人要買毒品，辛○○
      叫我去，我們就全部一起去，甲○○也有去，甲○○是我
      和乙○○正要出門的時候他自己來的。（甲○○和辛○○
      之前是否認識乙○○？）我不知道等語（見同上筆錄）。
      惟被告乙○○既與己○○於92年8 月30日發生妨害自由等
      情事，且己○○並就該案提出告訴，直至97年4 月25日臺
      灣板橋地方法院檢察署檢察官始以97年度偵緝字第917 號
      偵結起訴、同年6 月16日經本院97年度簡字第4669號判處
      有期徒刑10月、減為有期徒刑5 月，如易科罰金以銀元3
      百元折算1 日，同年7 月17日確定等情，有臺灣高等法院
      被告前案紀錄表、上開判決書各1 件在卷可資佐證。可見
      本件案發之際，被告乙○○仍與己○○有上開案件正在偵
      查之中，何以其二人能盡釋前嫌而合作共同犯案，非無研
      求餘地。且依本院函查所得資料，被告乙○○確實於93年
      8 月20日出境後，直至本次97年4 月3 日返臺為止，其間
      並無入境紀錄，有內政部入出國及移民署97年5 月9 日移
      署資處娟字第09710468490 號函所附入出國日期證明書1
      件及被告之中華民國護照影印本1 份（均附於本院卷）可
      稽。則被告乙○○於93年8 月20日出境前往大陸後，究竟
      以何方式並於何時曾經返臺等情，己○○卻又證稱：「我
      也不知道他什麼時候出境，怎麼回來。（你有聽說乙○○
      有偷渡回臺灣的事情？）沒有。（乙○○在九十四年間有
      跟你說他去大陸？）我知道他有去大陸，但我不知道他怎
      麼回來的」等語。證人既證自稱與被告成為好友，復共同
      參與上開強盜等犯行，顯見關係匪淺，卻完全不知被告乙○○究竟以何方式於何時回到臺灣，則其所述是否真實，
      實堪存疑。又證人己○○復證稱：「（你是說九十四年十
      二月十八日案發之前二、三年都沒有和乙○○聯絡過？）
      有聯絡，電話聯絡」等語。則衡諸常情，己○○既於犯本
      案前仍有與被告乙○○電話聯絡，卻對於乙○○出境後如
      何返臺、何時返臺等情一無所悉，亦與常理有違，益足認
      己○○所指稱被告乙○○係共同參與前開強盜等犯行之共
      犯一節，真實性容有斟酌之餘，難逕予採信。
（三）又證人即同案被告甲○○固於本院審理中亦證稱被告乙○○即係當日共同參與強盜等犯行之人等語。惟其先於本院
      審理伊始證稱：（在庭上的乙○○是否是跟你們一起去強
      盜的人？）我對他沒有什麼印象，應該是，我們有見過面
      （見本院97年7 月2 日審判筆錄第12頁以下）。又於本院
      96年度訴緝字第228 號案件審理中供稱：我不認識乙○○
      ，我不認識有帶槍的人等語（見96年10月24日準備程序筆
      錄第3 頁）。其證述前後不一，真實性已堪存疑。況證人
      又稱當天是己○○打電話給伊約伊去作案，並稱之前看過
      乙○○，因為當時乙○○是事主，他和己○○吵架，己○○被乙○○打的很嚴重等語（見本院97年7 月2 日審判筆
      錄）。則其既知悉乙○○與己○○前已有頗深怨隙，縱使
      如己○○所稱後來與乙○○有和好，然按諸常理，共犯強
      盜犯行刑責重大，為能順利犯案，成員彼此間當有一定程
      度之認識瞭解，以免有人配合不佳或容易走漏風聲而招致
      犯案失敗或為警循線查獲。惟證人卻又稱不知道乙○○是
      誰找去的，沒有問其他人為何乙○○會一起出現等語，亦
      有違常理。
（四）證人丙○○雖於本院審理中到庭證稱：路上發生槍戰時，
      有看過被告乙○○，他那天開車，而且他那天站在分隔島
      上開槍，我腳是辛○○打的，我腹部是副駕駛座後座的人
      開槍的，我手這一槍是副駕駛座後座的人站出來外面開的
      ，他有朝我開槍，我可以確認是乙○○等語（見本院審判
      筆錄第22頁以下）。惟證人復證稱：（那時候被告朝你開
      槍時，距離你多遠？）我去敲駕駛座車窗，那時候開車的
      人就是庭上的乙○○，他沒有戴口罩，他朝我開槍時，距
      離我約一輛車子的距離。我用手肘敲車窗時，他沒有立刻
      朝我開槍，但後來我被其他人打傷之後，中間他有下車朝
      我開槍，他就是站在分隔島對著我開槍，跟電影上演的一
      樣。（你去敲駕駛座車窗時，車窗有無搖下來？）沒有，
      門也沒有打開。（車窗什麼顏色？）有貼隔熱紙，但是沒
      有很黑。（發生槍戰的時間？）晚上七點多。（天色如何
      ？）剛暗沒有多久，當時是冬天。（路燈有無亮？）有亮
      起來等語（見同上筆錄）。以證人所述槍戰當時已是冬天
      晚上七點多，且路燈已亮起，顯見天色已暗，又是在發生
      槍戰的緊張時刻，短短時間證人如何能看清楚該開槍之人
      的面貌特徵？非無疑問。況被告乙○○於警詢、偵查中均
      未到案，證人直至本次審理中始親見被告乙○○本人，事
      隔已逾二年半載，卻又記憶猶新而能確認當天之人即在庭
      被告乙○○？實與一般經驗法則有違，尚難盡信。
（五）至本件其餘同案被告辛○○；證人戊○○、丁○○等人於
      本院審理中，亦均無法明確指出當天參與共犯強盜等犯行
      之人即係被告乙○○，是其等所述尚不足資為不利被告之
      認定。
（六）此外，本次被告乙○○是經策動後而返臺面對司法審判，
      亦有臺北市政府警察局士林分局97年4 月2 日北市警士分
      刑字第09730778300 號函附於本院卷可稽。若被告乙○○
      確係共犯本件強盜等犯行之行為人，則由於被告在案發前
      已出境並無入境之紀錄，僅能認定其係以不明方式循非正
      常之管道回臺犯案，嗣再以非正常管道離開臺灣。然被告
      既能來去自如入出國境而不被司法警察機關發現，大可再
      循非正常管道入境，又何須在大陸接受警方策動而返臺面
      對司法審判？亦有違常理。
五、綜上，本件依公訴意旨所舉證據及本院調查證據所得，尚難
    使本院確信被告乙○○共犯本件強盜等罪行，此外，復查無
    其他積極證據或具體事證足認被告涉有公訴意旨所指情事，
    揆諸前開法條及判例意旨，本件既不能證明被告犯罪，自應
    依法為被告無罪之諭知，以昭審慎。
六、臺灣板橋地方法院檢察署95年度偵字第25362 號移送併辦案
    件，與起訴部分係同一事實，自無再予退回檢察官另行偵辦
    之必要，附此敘明。
本案經檢察官林俊峰到庭執行職務。
據上論斷，應依刑事訴訟法第301 條第1 項，判決如主文。
中    華    民    國    97  年     10    月    23     日
                    刑事第十六庭  審判長法  官  李君豪
                                        法  官  何燕蓉
                                        法  官  錢衍蓁
以上正本證明與原本無異。
如不服本判決，應於判決送達後10日內敘明上訴理由，向本院提
出上訴狀（應附繕本）。
                                        書記官  金和國
中    華    民    國    97    年    10    月    23    日


司法院資訊處製作；財團法人民間司法改革基金會備份。
